【裁判字號】    99,易,1301
【裁判日期】    990810
【裁判案由】    詐欺
【裁判全文】
臺灣高雄地方法院刑事判決              99年度易字第1301號
公  訴  人  臺灣高雄地方法院檢察署檢察官
被      告  丙○○
上列被告因詐欺案件，經檢察官提起公訴（99年度偵字第11085號）
及移送併辦（99年度偵字第18743號），本院判決如下：
    主  文
丙○○幫助犯詐欺取財罪，累犯，處有期徒刑陸月，如易科罰金
，以新臺幣壹仟元折算壹日。
    事  實
一、丙○○於民國95年間，因詐欺案件，經本院以95年度簡字第
    7456號判決判處有期徒刑3 月確定，嗣經本院以97年度聲減
    字第1932號裁定減為有期徒刑1 月又15日，於97年5 月8 日
    易科罰金執行完畢。詎仍不知悔改，預見提供手機門號與他
    人使用，有可能為非法集團所利用，以作為遂行欺騙不知情
    之社會大眾之工具，且果若發生如此結果，亦不違背其本意
    ，而基於幫助詐欺之不確定故意，於99年1 月14日，向威寶
    電信股份有限公司（下稱威寶電信公司）申辦門號00000000
    00號行動電話SIM 卡1 張，並於同日某時，在高雄地區之某
    公園，將上開行動電話門號SIM 卡，以不詳之代價，出租與
    真實姓名年籍均不詳之成年人使用，容任其將上開SIM 卡提
    供詐騙集團遂行詐欺取財犯罪之工具使用。而該詐騙集團成
    員取得上開行動電話門號SIM 卡後，即意圖為自己不法之所
    有，佯以法院人員「李先生」表示乙○○涉及刑案，要其撥
    打門號0000000000號與真實姓名年籍均不詳自稱「陳明仁法
    官」之成年男子，乙○○依指示撥打前開行動電話與自稱「
    陳明仁法官」之人，該自稱「陳明仁法官」之人要乙○○將
    其所有之股票交割、定存解約，並將所得之金錢交與法院之
    人員，乙○○接續於同年月19日上午11時許、同日下午2 時
    許，在岡山國小前，交付110 萬元、130 萬元與自稱「陳明
    仁法官」之人。該詐欺集團成員復於99年3 月4 日下午2 時
    44分許，以丙○○之上開門號撥打電話與甲○○，佯以奇摩
    網站賣家「李志文」，並告知其於奇摩拍賣購買嬰兒食品需
    依指示匯款，致甲○○陷於錯誤，於同日晚上10時9 分許，
    以網路自動提款機匯款5,460 元至鄧錦源（另由臺灣板橋地
    方法院審理）所有華南商業銀行（下稱華南銀行）天母分行
    帳號000-000000000000號帳戶內。嗣經甲○○、乙○○察覺
    有異報警處理，始循線查知上情。
二、案經乙○○訴請高雄縣政府警察局岡山分局報告臺灣高雄地
    方法院檢察署檢察官偵查起訴及移送併辦。
    理  由
壹、證據能力部分：
    按被告以外之人於審判外之陳述，雖不符刑事訴訟法第159
    條之1 至第159 條之4 之規定，而經當事人於審判程序同意
    作為證據，法院審酌該言詞陳述或書面陳述作成時之情況，
    認為適當者，亦得為證據，刑事訴訟法第159 條之5 第1 項
    定有明文。查被告於本院審判程序時，就本件有關被告以外
    之人於審判外之言詞或書面陳述，均明示同意有證據能力，
    本院審酌各該傳聞證據並非違法取得，與待證事項具關聯性
    ，證明力亦非明顯過低等情，認以之作為證據係屬適當，具
    有證據能力。
貳、實體部分：
一、訊據被告丙○○固坦承將前開行動電話SIM 卡出租與他人，
    惟矢口否認有何幫助詐欺取財之犯行，辯稱：其不知該SIM
    卡會被詐欺集團使用云云。經查：
（一）被告於99年1 月14日，向威寶電信公司申辦門號00000000
      00號行動電話SIM 卡1 張，並於同日某時，在高雄地區之
      某公園某處，將上開行動電話門號SIM 卡，出租與真實姓
      名年籍均不詳之成年人使用。而詐騙集團成員於同年月14
      日上午10時許以市話00-0000000號撥打電話與告訴人乙○○，佯以臺北榮總之「陳小姐」，表示告訴人乙○○涉及
      刑事案件，要其告知全部之銀行帳戶，並將帳戶內之存款
      交由法院公證，告訴人乙○○遂於同日下午2 時許，在岡
      山國小前，將存款150 萬元交與自稱法院人員「李先生」
      之成年男子，該「李先生」並要其返家後撥打門號000000
      0000號與自稱「陳明仁法官」之成年男子，告訴人乙○○
      返家後依指示撥打前開行動電話與自稱「陳明仁法官」之
      人，該自稱「陳明仁法官」之人要告訴人乙○○將其所有
      之股票交割、定存解約，並將所得之金錢交與法院之人員
      ，告訴人乙○○接續於同年月19日上午11時許、同日下午
      2 時許，在岡山國小前，交付110 萬元、130 萬元與自稱
     「 陳明仁法官」之人。該詐欺集團成員復於99年3 月4 日
      下午2 時44分許，以丙○○之上開門號撥打電話與告訴人
      甲○○，佯以奇摩網站賣家「李志文」，並告知其於奇摩
      拍賣購買嬰兒食品需依指示匯款，告訴人甲○○於同日晚
      上10時9 分許，以網路自動提款機匯款5,460 元至鄧錦源
      之前揭帳戶內等情，業據被告供陳在卷（本院卷二第20頁
      ），證人即告訴人乙○○、甲○○亦於警詢時指述綦詳（
      99年度偵字第11085 號卷第7 頁至第8 頁；99年度偵字第
      12923 號卷第19頁至第21頁），復有偽造之臺北地方法院
      地檢署監管科資料、通聯調閱查詢單、高雄縣政府警察局
      岡山分局壽天派出所受理刑事案件報案三聯單、受理各類
      案件紀錄表、乙○○之存款資料、威寶電信門號申辦資料
      、臺北市政府警察局大安分局警備隊受理各類案件紀錄表
      、報案三聯單、受理詐騙帳戶通報警示簡便格式表、內政
      部警政署反詐騙諮詢專線紀錄表、拍賣網頁資料、匯款資
      料、華南銀行存款往來明細表暨對帳單在卷可稽（99年度
      偵字第11085 號卷第9 頁至第12頁、第14頁至第16頁、第
      18頁、第22頁至第24頁、第40頁至第41頁；99年度偵字第
      12923 號卷第17頁至第18頁、第22頁至第26頁、第28頁、
      第30頁至第31頁），故此部分事實，堪以認定。是被告之
      前開門號確已遭詐欺集團作為詐騙款項之工具使用至明。
（二）查被告曾因交付其所申辦之第一商業銀行帳戶與他人使用
      而遭判刑，業如事實欄所述，復有臺灣高雄地方法院檢察
      署95年度偵字第25407 號聲請簡易判決處刑書、本院95年
      度簡字第7456號判決書附卷可參，故被告經上開偵、審程
      序，亦應知悉將其所申請之資料交付與他人，則有幫助詐
      欺集團詐騙他人財物之可能，應更加小心管理自身財物，
      竟會任意將所申辦之前開SIM 卡任意出租與真實姓名均不
      詳之友人使用，顯與常情有違。
（三）按刑法上之故意，分為直接故意（確定故意）與間接故意
      （不確定故意），「行為人對於構成犯罪之事實，明知並
      有意使其發生者」為直接故意；「行為人對於構成犯罪之
      事實，預見其發生而其發生並不違背其本意者」為間接故
      意；而間接故意與有認識的過失之區別，在於二者對構成
      犯罪之事實雖均預見其能發生，但前者對其發生並不違背
      其本意，後者則確信其不發生。且幫助犯之成立，以行為
      人主觀上認識被幫助者正欲從事犯罪或係正在從事犯罪，
      且該犯罪有既遂之可能，而其行為足以幫助他人實現構成
      要件者，即具有幫助故意，並不以行為人確知被幫助者係
      犯何罪名為必要。衡諸現今社會常情，申辦行動電話門號
      並無限制一定之資格，手續極為方便容易且迅速，苟有使
      用行動電話門號之正當用途，自以使用其本人或可信賴之
      親友申請之行動電話門號，最為便利安全，且可避免門號
      名義人反悔，將電話門號辦理停話，造成使用上之困擾與
      不便。若非意圖以他人電話門號從事不法用途，並藉以逃
      避查緝，自無須收受他人電話門號之理。是依一般人通常
      之知識、經驗，均應知任意提供自己申設之行動電話門號
      予無信賴關係之他人使用，易致他人藉該行動電話門號從
      事詐騙，或隱匿使用門號者之真實身分，被告交付本案行
      動電話門號時，係年滿54歲之成年人，對此自難諉為不知
      。又近來犯罪集團詐欺取財及恐嚇取財之犯罪類型層出不
      窮，該等犯罪，多數均係利用行動電話門號作為詐欺取財
      或恐嚇取財之工具，並經媒體廣為披載，且依被告所稱其
      係因公園相遇之友人要求出租前開門號，然其並不知該友
      人之真實姓名、住址、聯絡方式，卻貿然將前揭行動電話
      門號出租與該人，是以被告縱使並不確知所提供之行動電
      話門號，係遭他人用以為何種犯罪行為，亦無法確知取得
      行動電話門號之人，係以何種方法於何時地為詐欺取財之
      具體內容，惟對於其所提供之上揭行動電話門號，將遭人
      作為詐欺取財犯行之用應有認識，且可預見其發生，竟仍
      將行動電話門號任意提供他人使用，足認被告確有幫助犯
      罪之不確定故意至明。
（四）綜上所述，被告對於其所提供之上開行動電話門號將被用
      來作為詐欺取財犯罪之工具已有預見並認識，嗣詐欺集團
      成員果利用該門號據以詐欺取財，被告所參與者，復係詐
      欺取財犯罪構成要件以外之行為，此外又查無任何證據足
      資證明被告與該詐欺集團之成員間有何詐欺取財之犯意聯
      絡，足認被告應僅止於幫助之階段，其空言否認幫助詐欺
      取財犯行，顯係事後卸責之詞，不足採信。被告幫助詐欺
      取財犯行，事證明確，犯行堪以認定。
二、按刑法第339 條第1 項之詐欺取財罪，係以施用詐術使人陷
    於錯誤而交付財物為犯罪構成要件，上開詐騙集團利用被告
    提供之行動電話門號，作為向被害人施用詐術使被害人陷於
    錯誤，並指示被害人遂行詐欺犯行之工具，被告提供行動電
    話門號要非詐欺取財罪之構成要件行為，且被告僅將行動電
    話門號交與他人後即未再過問，亦無為自己犯罪之意思，其
    行為僅係對於該犯罪之實行有所助益之協助行為，故核被告
    所為，係犯刑法第30條第1 項、第339 條第1 項幫助詐欺取
    財罪。按數行為於同時同地或在密切接近之時地實施，侵害
    同一法益，各行為間之獨立性均極為薄弱，依社會一般觀念
    ，在時空差距上，難以強行分開；在刑法評價上，以視為數
    個舉動之接續施行，合為包括之一行為予以評價，較為合理
    ；從而告訴人乙○○遭詐欺而於前開時間2 次交付110 萬元
    、130 萬元與自稱「陳明仁法官」之人，客觀上雖有數行為
    ，然係詐欺集團成員，於密接時、地，基於同一機會、方法
    ，本於單一決意，對於同一被害人，侵害同一法益陸續完成
    ，應視為數個舉動之接續施行，為接續犯，應僅以一罪論。
    又被告以一行為提供行動電話門號供犯罪集團使用，侵害告
    訴人乙○○、甲○○之財產法益，為同種想像競合犯，應依
    刑法第55條規定，從一情節較重之詐欺告訴人乙○○部分之
    幫助詐欺取財罪處斷。又被告係幫助犯，爰依刑法第30條第
    2 項規定，按正犯之刑減輕之。又查被告犯有事實欄所載之
    前科紀錄，有前開臺灣高等法院被告前案紀錄表可按，其於
    有期徒刑之執行完畢後5 年內，故意再犯本件有期徒刑以上
    之幫助詐欺罪，為累犯，應依刑法第47條第1 項之規定，加
    重其刑。並先加而後減之。至移送併辦部分，雖未據檢察官
    起訴，本院認此部分與本件論罪科刑部分有想像競合犯之裁
    判上一罪關係，亦為起訴效力所及，本院應併予審理，附此
    敘明。爰審酌現今詐騙集團詐騙手法不斷翻新，行徑猖獗，
    惟為掩飾其等詐欺取財之不法行徑，經常利用他人之行動電
    話門號作為聯絡工具以遂行詐騙犯行，而被告竟仍任意將自
    己之行動電話門號SIM 卡提供他人使用，不顧可能遭他人用
    以作為犯罪工具，嚴重破壞社會治安及有礙金融秩序，助長
    犯罪歪風，所為實不足取，且造成告訴人乙○○、甲○○分
    別受有240 萬元、5,460 元之損害，復審酌被告犯後猶未能
    誠實以對，竟仍飾詞狡辯，未見知錯悔改之意，犯後態度難
    謂良好等一切情狀，量處如主文所示之刑，並參酌前開犯罪
    情節諭知易科罰金之折算標準，以資懲儆。
據上論斷，應依刑事訴訟法第299 條第1 項前段，刑法第339 條
第1 項、第30條第1 項前段、第2 項、第47條第1 項、第41條第
1 項前段、第55條，刑法施行法第1 條之1 ，判決如主文。
本案經檢察官丁○○到庭執行職務。
中    華    民    國    99    年    8     月    10    日
                  刑事第九庭    審判長法  官  鄭詠仁
                                      法  官  謝枚霏
                                      法  官  王碧瑩
以上正本係照原本作成。
如不服本判決應於收受判決後10日內向本院提出上訴書狀，並應
敘述具體理由。其未敘述上訴理由者，應於上訴期間屆滿後20日
內向本院補提理由書(均須按他造當事人之人數附繕本)「切勿逕
送上級法院」。
中    華    民    國    99    年    8     月    10    日
                                      書記官  吳智媚
所犯法條：
中華民國刑法第339 條
意圖為自己或第三人不法之所有，以詐術使人將本人或第三人之
物交付者，處5 年以下有期徒刑、拘役或科或併科1 千元以下罰
金。
以前項方法得財產上不法之利益或使第三人得之者，亦同。
前二項之未遂犯罰之。

司法院資訊處製作；財團法人民間司法改革基金會備份。
